臺北高等行政法院判決
                                       100年度簡字第17號
原      告　長榮航空股份有限公司
代　表　人　鄭光遠（董事長）
訴訟代理人　梁穗昌　律師
被      告　桃園縣政府
代　表　人　吳志揚（縣長）住同上
上列當事人間勞動基準法事件，原告不服行政院勞工委員會中華
民國99年11月9 日勞訴字第0990017959號訴願決定，提起行政訴
訟，本院判決如下：
    主      文
原告之訴駁回。
訴訟費用由原告負擔。
　　事實及理由
一、程序事項：
  (一)本件屬不服行政機關所為罰鍰處分而涉訟，其標的金額為新
    臺幣（下同）6,000 元，係在40萬元以下，依行政訴訟法第
    229 條第1 項第2 款規定，應適用簡易程序，並依同法第23
    3 條第1 項規定，得不經言詞辯論，合先敘明。
  (二)本件原告代表人於起訴時為林寶水，訴訟繫屬中變更為鄭光
    遠，已據其具狀承受訴訟，於法核無不合，應予准許。
二、事實概要：
    被告因審認原告經行政院勞工委員會北區勞動檢查所於99年
    3 月4 日勞動檢查發現僱用勞工蔡佩雯工作年資已滿5 年以
    上未滿10年，未給予特別休假14日，違反勞動基準法第38條
    規定之情事屬實，乃依同法第79條第1 項第1 款規定，以被
    告99年4 月23日府勞動字第0990140444號裁處書（下稱原處
    分）處原告罰鍰6,000 元。原告不服，提起訴願，經決定駁
    回，遂提起本件行政訴訟。
三、原告起訴略以：
  (一)訴外人蔡佩雯自89年7 月1 日任職於原告公司，98年2 月8
    日（起訴狀誤植為「28」日）至98年4 月3 日留職停薪，98
    年4 月4 日復職，自98年1 月1 日至同年12月31日止，蔡佩
    雯共休特別假11天，原告另以1,012 元補償蔡佩雯0.9329天
    。
  (二)勞動基準法第38條所稱之「每年」並非指日曆中之1 月1 日
    至12月31日，而係指勞工任滿一定期間之次日起至次年相當
    日前一日。蔡佩雯係98年4 月4 日復職，縱一併計算其以前
    之年資，原告應給予一年14天特別休假，亦應自98年4 月4
    日迄99年4 月3 日止，計算其14天之特別年休。惟被告卻逕
    依行政院勞工委員會北區勞動檢查所99年3 月4 日之檢查，
    即謂原告在蔡佩雯復職後至98年12月31日止，未給予14天特
    別休假，而處原告罰鍰6,000 元，顯然錯誤。蔡佩雯自98年
    4 月4 日復職迄99年3 月4 日檢查日尚未滿1 年，豈得遽以
    蔡佩雯在98年12月31日以前未休足14天即認違反勞動基準法
    第38條之規定。
  (三)姑不論勞動基準法第38條僅規定應給予特別休假，並未規定
    勞工未休時，僱主即應給予工資，行政院勞工委員會79年8
    月7 日台勞79勞動二字第17873 號函亦認為勞工未於年度終
    結前休完特別休假，係因不可歸責於雇主的原因，雇主可不
    發給未休完特別休假日數之工資。蔡佩雯於98年4 月4 日復
    職，其請特別休假之日數僅11日，並無可歸責於原告之原因
    ，故原告在蔡佩雯任職之98年4 月4 日至98年12月31日期間
    ，補償0.9329日，亦無違法。蔡佩雯自行請休11天，其餘未
    休假部分不可歸責於原告，原告並無補償其工資之義務，故
    縱未補償，亦無違反勞動基準法第38條之規定。是本件並非
    蔡佩雯請休特別年假，原告拒不給假，而係蔡佩雯僅請求11
    天特別休假，至年終結算時，原告未以金錢補償其應休未休
    日數之工資而已，自不屬於勞動基準法第38條規定之情形；
    被告認定蔡佩雯請休假11天，原告僅給予1,012 元補償其未
    休假之天數，即率認原告違反勞動基準法第38條之規定，認
    事用法顯有違誤。
  (四)綜上，勞動基準法第38條規定「每年給予特別休假」應指勞
    工工作滿一定期間之日之隔日起至次年相對日之前一日止之
    期間，僱主應給予特別休假。蔡佩雯係自98年4 月4 日復職
    ，年資約9 年，則原告應在98年4 月4 日至99年4 月3 日一
    年期間給予特別休假14天；縱認應自98年1 月1 日起算1 年
    ，因蔡佩雯上開留職停薪期間計55日，亦不得計入勞動基準
    法第38條所稱之每年期間之內，否則豈不發生若勞工有14天
    特別假，留職停薪2 年，在留職停薪期間，僱主仍需每年給
    假14天，總共28天之情事？顯然悖理。或若某勞工98年度應
    有14天特別休假，該勞工98年自1 月1 日起即留職停薪至12
    月30日，該勞工於12月31日始復職上班，全年僅上班1 日，
    於此情況，應解為12月31日復職時，所享有之14日特別休假
    ，係針對98年12月31日至99年12月30日發放（共365 日），
    而非針對98年1 月1 日至98年12月31日發放，否則將發生該
    勞工全年上班日數僅1 日，而卻享有14天特休之情形，顯然
    不符勞動基準法第38條規定之本旨。況所謂「留職停薪」即
    係僱傭契約暫時休止，故留職停薪期間不併計工作年資，僅
    係在勞工重新任職後，其原來年資一併計算而已。故此留職
    停薪期間自不應計入勞動基準法第38條計算特休假之「一年
    」期間之內，其理甚明。職是之故，須從98年4 月4 日起算
    至99年4 月3 日止，蔡佩雯始符合勞動基準法第38條規定之
    屆滿一年要件，縱使係從98年1 月1 日起算，亦應扣除留職
    停薪55天期間，至99年2 月24日始屆滿一年，而應給予蔡佩
    雯14天特別假，當初原告係為將來皆自每年1 月1 日計算並
    給予特別假，乃提前在98年12月31日結算而按比例給予蔡佩
    雯特別年休11.9329 日，並另提前自99年1 月1 日起開始起
    計另一年之特休假期，並無減損蔡佩雯之特別假權益，業據
    原告在申訴理由中說明甚詳，足證原告確實遵守勞動基準法
    第38條規定，並無不給勞工特別休假之情事等語。並求為判
    決撤銷訴願決定及原處分。
四、被告抗辯略以：
  (一)原告僱用勞工蔡佩雯工作年資滿5 年以上未滿10年，未依規
    定給予特別休假14日，而為行政院勞工委員會北區勞動檢查
    所於99年3 月4 日派員至原告公司進行勞動檢查發現，並經
    原告代理人副課長許淑雅親自確認無誤，有99年3 月4 日檢
    查會談紀錄影本附件可稽，違規事證明確。原告違反勞動基
    準法第38條之規定，被告依同法第79條第1 項第1 款規定，
    處以6,000 元罰鍰，核與勞動基準法第38條及第79條第1 項
    l 款之規定並無不合。
  (二)按行政院勞工委員會92年1 月15日台勞動2 字第0920002588
    號函釋「勞工因故留職停薪，其留職停薪前後之工作年資應
    合併計算。故復職當年度之特別休假，依其工作年資及勞動
    基準法第38條計給。」蔡佩雯自89年7 月1 日即任職於原告
    ，迄97年12月31日止，已在同一雇主或同一事業單位，繼續
    工作已滿8 年，雖於98年2 月8 日至4 月3 日留職停薪，其
    工作年資已8 年，原告應依勞動基準法第38條規定給予特別
    休假14日，依前開函釋，蔡佩雯於98年2 月8 日至4 月3 日
    留職停薪，其留職停薪前後工作年資合併計算之特別休假，
    應為99年度，而原告竟斷章取義，曲解法令，於98年度逕自
    依比例扣除98年留職停薪期間之特別休假2.1 日，僅給予11
    .9日，原告所陳純屬推託之詞，顯無理由，不能採取。被告
    依規定裁處罰鍰，並無違法或不當，原處分應予維持等語。
    並聲明求為判決駁回原告之訴。
五、本件兩造爭執要點為勞動基準法第38條規定所稱之每年究係
    指週年或曆年？勞工每年享有之法定特別休假日數須否因其
    於同一年度有留職停薪而予以扣減？
六、本院判斷如下：
  (一)按勞動基準法第38條第3 款規定：「勞工在同一雇主或事業
    單位，繼續工作滿一定期間者，每年應依左列規定給予特別
    休假：三、5 年以上10年未滿者14日。」第79條第1 項第1
    款規定略以：「有下列行為之一者，處2 千元以上2 萬元以
    下罰鍰：一、違反…第38條…規定者。」第39條規定：「第
    36條所定之例假、第37條所定之休假及第38條所定之特別休
    假，工資應由雇主照給。雇主經徵得勞工同意於休假日工作
    者，工資應加倍發給。因季節性關係有趕工必要，經勞工或
    工會同意照常工作者，亦同。」同法施行細則第5 條規定：
    「勞工工作年資以服務同一事業單位為限，並自受僱當日起
    算。適用本法前已在同一事業單位工作之年資合併計算。」
    第24條規定：「本法第38條之特別休假，依左列規定：一、
    計算特別休假之工作年資，應依第5 條之規定。二、特別休
    假日期應由勞雇雙方協商排定之。三、特別休假因年度終結
    或終止契約而未休者，其應休未休之日數，雇主應發給工資
    。」
  (二)經查：訴外人蔡佩雯自89年7 月1 日起即在原告公司繼續工
    作，其間於98年2 月8 日至同年4 月3 日留職停薪計55日，
    而自同年4 月4 日起回復工作，迄仍在職中，蔡佩雯於98年
    度僅休特別假11天，原告則只以1,012 元補償其0.9329日數
    之特別休假工資，因行政院勞工委員會北區勞動檢查所於99
    年3 月4 日對進行勞動檢查發現上情，乃函請被告處理，經
    被告以原處分予以裁處，原告提起訴願，經決定駁回等情，
    為兩造所不爭執，並有卷附原告製作之空服員蔡佩雯2009年
    度特休天數說明（見被告答辯卷第5 頁反面）、行政院勞工
    委員會北區勞動檢查所一般事業單位勞動條件檢查會談紀錄
    表（見被告答辯卷第6 頁）、行政院勞工委員會北區勞動檢
    查所99年度3 月10日勞北檢綜字第0995005019號函（見被告
    答辯卷第5 頁）、原處分（見本院卷第17頁）、訴願決定（
    見本院卷第19至21頁）可稽，堪予認定。
  (三)本件原告指摘原處分違法，無非以：前引勞動基準法第38條
    所稱之每年並非自1 月1 日至12月31日之曆年，而係勞工實
    際工作滿週年而言，因蔡佩雯於98年2 月8 日至98年4 月3
    日曾留職停薪，迄98年4 月4 日復職，須至99年4 月3 日始
    滿週年，方能確定原告有無違反上開規定，故行政院勞工委
    員會北區勞動檢查所於99年3 月4 日檢查時，因尚未滿週年
    ，尚不能認原告有違規行為；再者，蔡佩雯請特別休假之日
    數僅11日，並非可歸責於原告，原告無補償其未休假工資之
    義務，則原告僅補償其0.9329日，而未補足其14日工資，並
    無違法；又蔡佩雯於98年度有留職停薪，非全年工作，故留
    職停薪期間不應計入勞動基準法第38條計算特休假之一年期
    間，須實際工作滿1 年始得享有14日之特別休假，原告提前
    於12月31日按比例結算其不休假之工資，亦無違法亦處等情
    詞，為主要論據。
  (四)惟稽之前引勞動基準法第38條第3 款之規定，凡勞工截至上
    年度終結時，已在同一雇主或事業單位繼續工作年資達5 年
    以上10年未滿者，往後各年對同一雇主或事業單位即享有14
    日特別休假之權利，並不因勞工於同一年度曾否行使其他權
    益而受影響。至於勞工於本年度之實際工作日數多寡則屬核
    計其總年資之問題，不得據以扣減勞工該年度已有之特別休
    假日數。再者，勞動基準法第38條所稱之每年係指年度而言
    ，應適用民法第123 條第1 項規定，依曆計算，亦即自每年
    元月1 日起至12月31日止，並非以勞工實際工作日數滿1 週
    年為準，此觀之前引勞動基準法施行細則第24條第3 款規定
    雇主應於年度終結時發給勞工未休足之特別休假工資益明。
    又揆諸前引勞動基準法第39條明定雇主於勞工休特別休假時
    ，應照給工資，勞工於休假日工作者，應加倍發給工資，足
    見特別休假日制度係免除勞工之勞務給付義務，而雇主仍應
    支付其工資之恩遇措施，具備休特別休假要件之勞工如未休
    足其特別休假，雇主自應按日數發給工資至明，則勞動基準
    法施行細則第24條第3 款將此意旨予以明文化，核與母法不
    生牴觸之處，被告自得據以適用。至於行政院勞工委員會79
    年8 月7 日勞動二字第17873 號書函（見本院卷第33頁）所
    稱：勞工未於年度終結前休完特別休假係不可歸責於雇主之
    原因時，雇主可不發給未休完特別休假日數之工資乙節，係
    指勞動契約之終止，非可歸責於雇主之原因，而勞工未休完
    特別休假即離職，或依勞工於年度終結前退休之日期，事實
    上無法休足特別休假，或雇主已明示勞工應休足特別假，否
    則上班不加倍發給工資，而勞工自行放棄休假等特殊情事而
    言，若雇主容任勞工上班並受領其給付，致勞工未能休足特
    別休假，自屬可歸責於雇主之原因，雇主自應發給未休特別
    休假日數之工資。
  (五)從而，本件原告所僱用之勞工蔡佩雯迄97年12月31日止，已
    繼續工作滿8年，依前引勞動基準法第38條第3款規定，於98
    年度即享有14日之特別休假，此權利並不受其曾於98年2月8
    日至同年4 月3 日間留職停薪55日之限制；且觀之蔡佩雯自
    98年4 月4 日起即回復上班，則迄同年12月31日之年度終結
    時，尚有多達7 個月餘，足認蔡佩雯並非事實上不能休足特
    別休假，原告復無明示蔡佩雯須於年度終結前休足特別休假
    ，否則不加倍發給工資，仍容任其上班並受領其勞務給付，
    依前開說明，自應認原告非屬不可歸責之情形，則蔡佩雯於
    98年度終結時，僅休11日之特別休假，原告自應補足其未休
    之3 日工資，其竟以蔡佩雯於98年度留職停薪期間55日為由
    ，扣減2.1 日不發給工資，顯已違反勞動基準法第38條第3
    款之規定至明，是以被告適用同法第79條第1 項第1 款規定
    ，於法定罰鍰額度內予以裁罰，自屬適法有據。
七、綜上所述，本件原告上開主張各節，均非可採。被告認定原
    告有違反勞動基準法第38條第3 款之情形，而適用同法第79
    條第1項第1款之規定，以原處分予以裁罰6,000 元，認事用
    法並無違誤，訴願決定予以維持，核無不合，原告訴請撤銷
    ，為無理由，應予駁回。
據上論結，本件原告之訴為無理由，爰依行政訴訟法第233 條第
1項 、第98條第1 項前段，判決如主文。
中　　華　　民　　國　　100　 年　　11　　月　　17　　日
                    臺北高等行政法院第七庭
                                    法  官　蔡　紹　良
上為正本係照原本作成。
本件以訴訟事件所涉及之法律見解具有原則性者為限，始得於本
判決送達後20日內向本院提出上訴狀並表明上訴理由，如已於本
判決宣示後送達前提起上訴者，應於判決送達後20日內補具上訴
理由（均按他造人數附繕本），且經最高行政法院許可後方得上
訴。
中　　華　　民　　國　　100　 年　　11　　月　　17　　日
　　　　　　　　　　　　　　　　　　書記官　林　俞　文